最高法院刑事判決                              八十七年度台上字第四三九九號
    上  訴  人  甲○○
右上訴人因違反毒品危害防制條例案件，不服台灣高等法院台南分院中華民國八十七
年十月二十一日第二審判決 (八十七年度上訴字第一二二○號，起訴案號：台灣台南
地方法院檢察署八十七年度偵字第四八八九號) ，提起上訴，本院判決如左：
    主  文
原判決撤銷，發回台灣高等法院台南分院。
    理  由
本件原判決認定上訴人甲○○曾於民國八十年間因施用毒品，經台灣台南地方法院判
處有期徒刑三年八月，於八十三年十二月三日執行完畢。又意圖營利，並基於概括之
犯意，於八十七年二月下旬，在台南市○○路麗都戲院附近，以每小包新台幣 (下同
) 二千元或三千元不等之價格，販賣毒品海洛因予黃俊堯一次。復與謝豐州 (另行審
理) 基於共同之犯意聯絡，於八十七年三月中旬及同月下旬，連續在同上址，以每小
包二千元或三千元不等之價格，共同販賣毒品海洛因予黃俊堯二次。前後販賣三次，
所得金額約為七千元 (以二千元、二千元、三千元計算，約為七千元) 。嗣黃俊堯於
八十七年四月十八日下午一時三十分許經警查獲，供出毒品來源，警方乃授意，再以
行動電話與上訴人聯絡，佯稱欲購買毒品。上訴人於同日下午二時四十分許，搭乘謝
豐州駕駛之機車，抵達台南市○○路○段大成國中前，欲將海洛因販賣予黃俊堯時，
為埋伏之員警查獲，致未得逞。並從上訴人身上扣得擬出售予黃俊堯之海洛因一包，
及在謝豐州身上扣得上訴人所有之海洛因三包，共淨重○‧四三公克等情。因而維持
第一審論處上訴人共同連續販賣毒品 (累犯，處無期徒刑，褫奪公權終身) 罪刑之判
決，駁回上訴人在第二審之上訴，固非無見。
惟查：(一)有罪判決所認定之事實，與所採用之證據，不相適合時，即屬證據上理由矛
盾，其判決當然為違背法令。原判決事實認定上訴人第二次販賣毒品行為 (與謝豐州
係第一次) 之時間、地點，係於八十七年三月中旬，在台南市○○路麗都戲院附近。
惟判決理由引用謝豐州之供述採為證據，係謂：「第一次……約於四月十日晚上十八
時三十分許……，前進到大同路上之正統麵包店之前，…… (上訴人持毒品) 下車交
付於一名阿華 (黃俊堯) 之男子」 (見原判決第四面第二至第五行) ，關於販賣之時
間、地點已不相適合。又黃俊堯在偵查中已明白供述，共向上訴人購買三次毒品，「
 (第一次於八十七年) 二月底或三月初，……我拿三千元給吳某 (指上訴人) ……。
第二次是三月中，……我還是拿三千元給他，……。第三次是三月底或四月初，……
我拿三千元給阿輝 (指上訴人) 」 (見偵查卷第四十一頁正面、背面) ，三次均為三
千元。原判決捨棄上開有明確金額之證據，而以每次二、三千元，三次合計約七千元
之不確定概念認定事實，且據為沒收之依據，並未說明其如何取捨證據之理由，亦有
未合。(二)所謂販賣，並不以販入之後復行賣出為要件，只要以營利為目的，將毒品購
入或賣出，有一於此，其犯罪即為完成。原判決認定上訴人於八十七年四月十八日下
午二時四十分許，在台南市○○路○段大成國中前，第四次欲販賣毒品予黃俊堯時，
當場為警查獲，並扣得毒品四包，淨重○‧四三公克部分，係屬販賣未遂。惟謝豐州
於偵查中已供稱：「 (扣案之毒品) 是我與甲○○今天合夥去買的」，上訴人亦承認
：「 (扣案之毒品) 是透過國平向他的朋友買的」 (見偵查卷第八頁) 。則上訴人於
賣出之前，是否以營利為目的而販入上開毒品？此與販賣既遂或未遂，至有關係，原
審就此部分漏未斟酌，亦嫌疏漏。(三)審判期日，應傳喚被告或其代理人，並通知檢察
官、辯護人、輔佐人；又被告有數辯護人者，送達文書應分別為之，刑事訴訟法第二
百七十一條、第三十二條分別定有明文。上訴人之父在原審已委任洪梅芬律師、郭家
祺律師及楊惠雯律師，為上訴人之共同辯護人 (見原審卷第二十六頁) ，乃原審並未
於審判期日通知辯護人楊惠雯律師到庭辯護 (見原審卷第一二一頁審理單) ，而逕行
判決，其所踐行之訴訟程序，亦屬於法有違 (本院四十三年「實為四十九年」臺上字
第一三五六號判例參照) 。以上情形，或為上訴意旨指摘所及，或為本院得依職權調
查之事項，原判決既有違誤，應認有撤銷發回更審之原因。又上訴人於八十年間所犯
施用毒品及竊盜二罪，經台灣台南地方法院判處有期徒刑三年六月及四月，應執行有
期徒刑三年八月確定，執行至八十二年間假釋出獄，嗣於八十四年間撤銷假釋，又於
八十四年十月二日入監執行殘刑，有上訴人之前科表，在卷可稽 (見偵查卷第二十五
頁，第一審卷第十、十一頁，原審卷第十六至十八頁) 。原判決認定上訴人係於八十
年間因施用毒品，經台灣台南地方法院判處有期徒刑三年八月，於八十三年十二月三
日執行完畢，其累犯之前科資料，亦與卷證不符，併此指明。
據上論結，應依刑事訴訟法第三百九十七條、第四百零一條，判決如主文。
中      華      民      國    八十七    年     十二     月    二十四    日
                              最高法院刑事第十一庭
                                  審判長法官  楊  文  翰
                                        法官  陳  世  雄
                                        法官  陳  東  誥
                                        法官  楊  商  江
                                        法官  黃  正  興
      右正本證明與原本無異
                                              書  記  官
中      華      民      國    八十七    年     十二     月    二十九    日
